最高法院刑事判決　　　　　　　　　　　　　　　八十八年度台上字第一三八一號
　　上　訴　人　丙○○
　　選任辯護人　廖學興律師
　　上　訴　人　乙○○
　　　　　　　　甲○○
　　右三人共同
　　選任辯護人　呂福元律師
右上訴人等因違反毒品危害防制條例案件，不服台灣高等法院中華民國八十七年十二
月二十二日第二審判決（八十七年度上重訴字第五六號，起訴案號：台灣桃園地方法
院檢察署八十六年度偵字第一六三二六號），提起上訴，本院判決如左：
    主  文
原判決撤銷。
乙○○共同販賣毒品，累犯，處無期徒刑，褫奪公權終身。
丙○○共同販賣毒品，處無期徒刑，褫奪公權終身。
甲○○共同販賣毒品，處有期徒刑拾伍年，褫奪公權拾年。
扣案之毒品海洛因淨重陸佰玖拾壹點伍公克沒收銷燬之；豆子罐空瓶貳個沒收。
    理  由
本件原判決認定上訴人乙○○與上訴人甲○○係夫妻關係。而上訴人丙○○與其男友
吳永道（另案偵查中）前曾承租乙○○、甲○○夫妻之台北市○○路○段二五二號房
屋而相結識。又乙○○曾於民國八十二年間犯煙毒罪，經台灣士林地方法院判處有期
徒刑三年，於八十五年九月十日執行完畢，猶不知悔改。八十六年十一月間，乙○○
、甲○○與吳永道獲悉泰國購毒管道，價格低廉，如走私返台販售，有暴利可圖。適
丙○○之房屋經執行查封，需款解決債務；乙○○、甲○○乃先與吳永道謀議，約定
由吳永道出資新台幣（下同）十八萬元做為購毒價金，及前往泰國購毒之旅費，而由
乙○○與丙○○聯繫，游說丙○○一同前往泰國購毒；乙○○負責在泰國與毒梟接洽
，丙○○負責攜帶毒品入關，甲○○擔任掩護工作，言明事成之後，丙○○可分得市
價六十萬元之毒品做為酬勞，其餘則交予吳永道售賣，所得由乙○○與吳永道平分；
並由吳永道提供不詳姓名年籍綽號「阿弟」之男子在泰國之（○一）九五二六五八號
電話予乙○○，俾其抵泰後連繫之用。謀議既定，乙○○即依約與丙○○商議，獲得
丙○○首肯，乙○○、甲○○、丙○○及吳永道四人，遂基於共同營利之犯意聯絡，
由郭某夫妻與丙○○於同年十二月二日由桃園中正機場搭乘荷蘭航空公司班機前往泰
國曼谷，進住於郭某夫妻在曼谷之居所三天。同月五日再由曼谷搭乘泰國航空公司班
機至清萊市下榻於「ＮＩＳＡ」旅館，乙○○即以前揭電話與綽號「阿弟」者連絡購
買海洛因事宜。同日二十一時許綽號「阿弟」者依約前來旅館，由乙○○交與泰幣十
四萬銖（折合新台幣九萬八千元）。次日（即同月六日）中午十一、二時許，綽號「
阿弟」者以麵包袋盛裝毒品海洛因磚二塊至前揭旅館交與乙○○；乙○○旋攜回其住
宿之房間內，將海洛因磚敲碎，除取去部分供其與甲○○施用外，其餘部分則分裝於
其所有之二個豆子空罐內，置於其三人合用之旅行袋內。迨同月十日，在泰國曼谷搭
機返台前，郭某夫妻又將該兩瓶盛裝屬管制進出口物品之毒品海洛因之豆子罐改置於
丙○○隨身攜帶之紅色公袋內，旋即一同搭乘荷蘭航空公司第八七七號班機運輸走
私於同日十八時許抵達桃園中正機場。丙○○於通關入境時，為內政部警政署航空警
察局安檢人員及財政部台北關稅局稽查組關員當場查獲，並扣得毒品海洛因淨重六九
一點五三公克及豆子罐空瓶二個等情。係以上開事實迭據乙○○、丙○○分別於警訊
、偵查中自白不諱，而甲○○於偵查中就同往泰國買毒、裝毒、運毒過程及答允給予
丙○○六十萬元毒品做為運毒之酬勞亦供承屬實，且有扣案之海洛因淨重六百九十一
點五三公克、豆子罐空瓶二個附卷可證。扣案之海洛因純度百分之八三‧八一，復經
法務部調查局鑑定無訛，並有該局八十七年一月二日陸字第八六二六三八○五號鑑
定通知書在卷可稽，為其所憑之證據及認定之理由。而以乙○○、丙○○於警訊中均
一致供稱：泰國之行，甲○○知悉購毒之事，乙○○於偵查中進而供謂：「我帶她（
指甲○○）作為掩護」等語，足見甲○○隨行赴泰國購毒，以配偶身分為乙○○掩護
，非但知情，抑且參與運毒之工作，所辯：事先不知情，事後在返台飛機上始知悉云
云，無非飾詞卸責；乙○○、丙○○事後亦翻異前供改稱：甲○○不知情或不在場之
語，仍屬護之詞，均無足採信。又甲○○另辯：警訊中遭警刑求逼供等語，然為承
辦員警洪文貴所否認，且商女於執行押時並無內外傷情形，復有台灣桃園看守所收
容人內外傷紀錄表在卷可查，則刑求之說，尤非實情，於理由內逐一指駁說明。因以
上訴人等所為，係犯行為時肅清煙毒條例第五條第一項之販毒、運輸毒品罪及懲治走
私條例第二條第一項之私運管制物品進口罪，其運輸毒品與私運管制物品進口罪，係
出於一行為所致，為想像競合犯，應從一重之運輸毒品罪論處。又運輸毒品與販賣毒
品罪間有方法結果之牽連關係，應從情節較重之販賣毒品罪處斷。雖毒品危害防制條
例已於八十七年五月二十日公布施行，然比較新舊法結果，仍以行為時肅清煙毒條例
之規定對上訴人等較為有利，自應適用行為時肅清煙毒條例之規定處罰。上訴人等與
吳永道間，均有犯意之聯絡及行為之分擔，皆為共同正犯，又乙○○曾犯施用毒品罪
，經台灣士林地方法院判處有期徒刑三年，於八十五年九月十日執行完畢，亦有卷存
資料堪憑。五年內再犯有期徒刑以上之本罪，為累犯。因販賣毒品罪法定本刑為死刑
、無期徒刑，依法不得加重。乃撤銷第一審關於上訴人販賣毒品部分之不當判決，援
引肅清煙毒條例第五條第一項、第十二條前段、第十三條第一項，懲治走私條例第二
條第一項，刑法第二條第一項但書、第十一條前段、第二十八條、第五十五條、第四
十七條、第三十七條第一項之規定，審酌上訴人之素行、犯罪之動機、目的、手段、
犯後之態度及走私毒品數量龐大，對社會治安、國民健康危害至鉅等一切情狀，論上
訴人等以共同販賣毒品罪，各處無期徒刑，褫奪公權終身，扣案之毒品海洛因淨重六
百九十一點五三公克沒收銷燬，豆子罐空瓶二個、手提袋、紅色豬公袋各一個均沒收
。原非無據。上訴意旨對原審採證、認事及證據證明力之審判職權行使，任意指摘其
為違法雖無可取。惟查販賣毒品罪，並不以販入後復行賣出為要件，祇需以營利為目
的，將毒品販入或賣出，有一於此，其犯罪即告成立。上訴人等以泰幣十四萬銖（折
合新台幣九萬八千元）販入上開毒品後，擬於走私返台後以其中價值新台幣六十萬元
之海洛因分予丙○○售賣牟利，餘額則交予吳永道售賣，所得由乙○○、吳永道平分
，雖未及賣出，即為警查獲。但其買賤賣貴，從中賺取差價牟利，為有營利之意圖亟
為明顯。又上訴人等走私、運輸、販賣毒品前後持有毒品之低度行為為販賣毒品之高
度行為所吸收，不另論罪，原判決均疏未論及，自有不當。就此而論，仍應認上訴為
有理由。顧此項違誤，尚無礙於上訴人等販賣毒品事實之確定，可據為判決，應將原
判決撤銷，由本院自為判決。經查甲○○素無前科，此次走私販毒行為，僅陪同其夫
乙○○出國擔任掩護工作，居於屈從地位，並非首謀份子，且毒品一入關即為警查獲
，尚未流入市面造成禍害或分得絲毫利益。衡情如科以法定最低本刑即與犯罪情節較
重之乙○○、丙○○律以同種之刑，顯有失入之嫌，其犯罪情節不無可憫恕之處，爰
依刑法第五十九條之規定，減輕其刑後，參酌上訴人等犯案之程度，情節之輕重等一
切情狀，分別量處如主文第二、三、四項所示之刑，並各諭知其褫奪公權之期間，扣
案之毒品海洛因淨重六百九十一點五三公克依法沒收銷燬，豆子罐空瓶二個為上訴人
所有供犯罪所用之物，亦應予宣告沒收。至於上訴人等所有之旅行袋、紅色豬公袋各
一個非專供走私運毒之用，不另諭知沒收，以資適法。
據上論結，應依刑事訴訟法第三百九十七條、第三百九十八條第一項第一款，懲治走
私條例第二條第一項，肅清煙毒條例第五條第一項、第十二條前段、第十三條第一項
，刑法第十一條前段、第二條第一項但書、第二十八條、第五十五條、第四十七條、
第五十九條、第三十七條第一項、第二項，判決如主文。
中      華      民      國    八十八    年      三      月    二十五    日
                              最高法院刑事第七庭
                                  審判長法官  紀  俊  乾
                                        法官  楊  商  江
                                        法官  黃  正  興
                                        法官  丁  錦  清
                                        法官  劉  介  民
      右正本證明與原本無異
                                              書  記  官
中      華      民      國    八十八    年      三      月    二十九    日
